【裁判字號】    89,上易,48
【裁判日期】    891219
【裁判案由】    損害賠償
【裁判全文】
臺灣高等法院臺中分院民事判決      八十九年度上易字第四八號
      上  訴  人  甲○○○
      被上訴人    乙○○
                            送.
右當事人間請求損害賠償事件，上訴人對於中華民國八十八年十二月二十七日臺灣臺
中地方法院八十八年度訴字第三四三八號第一審判決提起上訴，本院判決如左：
    主    文
上訴及假執行之聲請均駁回。
第二審訴訟費用由上訴人負擔。
    事    實
甲、上訴人方面：除與原判決記載相同者，予以引用外，補稱：
一、聲明：求為判決：(一)原判決廢棄。(二)被上訴人應給付上訴人新台幣（下同）六十
    萬元及自起訴狀繕本送達被上訴人之翌日起至清償日止，按年息百分之五計算之
    利息。(三)請准供擔保宣告假執行。
二、陳述：除與原判決記載相同者，予以引用外，補稱：
（一）被上訴人肇事後，雖有下車探視上訴人，惟隨即駕車逃逸；之後竟將肇事車輛
      重新烤漆，由肇事時之乳白色改為黑灰色，藉以逃避其民刑事責任。而承辦之
      台灣台中地方法院檢察署檢察官不察，於堪驗該車是否重新烤漆時，竟漏未通
      知上訴人到場，即採信被上訴人說詞，認為該車自始至終皆未改漆，因而認定
      被上訴人之車輛非肇事車輛，被上訴人非開車肇事者，並認為上訴人可能記錯
      車牌號碼，致於刑案中對被上訴人為不起訴處分。原審就此並未本於法院獨立
      審判之精神，重新調查證據，卻僅調閱原地檢署卷宗資料，即採信檢察官有瑕
      疪之勘驗結果，認定有件肇事車輛並非被上訴人所有之車輛，其調查證據程序
      顯有瑕疪，並影響判決結果。
（二）上訴人之眼睛視力強，平日精神狀況良好，身體健康，此由上訴人曾代表國立
      大甲高工參加台灣省全省射擊比賽榮獲第一名可知。上訴人於原審一再表明已
      記牢肇事車輛之車牌號碼，原審未予採信，亦未說明其不採之理由。上訴人於
      事發後，因被上訴人逃逸，獨立至警局備案，由此顯見上訴人事發當時意識仍
      然清醒，所記下之車牌號碼顯然無誤。況由上訴人之職業經歷可知，上訴人係
      一正常平凡之人，與被上訴人復不相識，素無恩怨，自不可能誣陷被上訴人。
      原審判決以上訴人於八十七年偵字第一四四二九號偵查中曾陳述「我指認車沒
      有認人」等語。即認被上訴人是否即為肇事者，屬無法證明。卻對上訴人指認
      被上訴人之車牌號碼未予置理，亦有審理未盡之嫌，實有違誤之處。
三、證據：除援用第一審所提證據外，並補提肇事車輛ＳＴ–五五五０相片影本四張
    、上訴人榮獲台灣省全省射擊比賽第一名證明書影本乙件、上訴人於大甲高工之
    成績證明書影本乙份、上訴人於大甲高工之獎勵登記欄、上訴人榮獲台灣省全省
    射擊比賽冠軍相片影本乙張為證。並聲請重新勘驗被上訴人所有ＳＴ–五五五０
    自小客車。
乙、被上訴人方面：
    被上訴人未於言詞辯論期日到場，惟據其前提提出書狀聲明及陳述謂以：
一、聲明：求為判決：駁回上訴。
二、陳述：與原判決記載相同，茲引用之。
丙、本院依職權調取台灣台中地方法院檢察署八十七年偵字第一四四二九號、八十七
    年度偵續字第三八五號、八十八年度偵續一字第一三號偵查卷。
    理    由
甲、程序方面：
    被上訴人經合法通知，無正當理由未到場，核無民事訴訟法第三百八十六條所列
    各款情形，准依上訴人聲請，由其一造辯論而為判決。
乙、得心證之理由：
一、本件上訴人起訴主張：被上訴人於民國（下同）八十六年十一月二日下午五時四
    十分許，在台中市○○○○街口，駕駛車牌號碼ＳＴ–五五五０賓士自用小客車
    ，未注意車前狀況，隨時採取必要之安全措施，竟撞倒上訴人，致上訴人受有顏
    面上唇擦傷、左側小腿挫傷瘀青等傷害，依民法第一百八十四條、第一百九十三
    條規定，請求賠償上訴人工作能力減損之損失、生活上需增加人力費用之支出，
    即自受傷之日起算二年，每日五百元之損害，計三十四萬元；並請求慰藉金二十
    四萬元，共計六十萬元及自起訴狀繕本送達被告翌日起至清償日止，按年息百分
    之五計算之利息等語，被上訴人則以其並無上訴人所稱於前揭時地，駕駛自小客
    車撞傷上訴人情事；且上訴人告其過失傷害之刑事案件，亦獲不起訴處分確定在
    案等語資為抗辯。
二、按當事人主張有利於已之事實，就該事實有舉證之責任，民事訴訟法第二百七十
    七條定有明文。
三、本件上訴人主張伊車禍當時記下之車號，確為車牌號碼ＳＴ–五五五０，而被上
    訴人所駕駛之賓士自小客車車號亦為ＳＴ–五五五０，被上訴人亦自承未將車交
    付他人使用，則肇事者必定是被上訴人等語，為被上訴人否認，則上訴人自應就
    被上訴人有撞傷伊之事實負舉證責任。查上訴人固稱於肇事後，開車之人曾下車
    探視伊，惟隨即駕車逃逸，伊走路至派出所報案，警員將其送醫等語，惟查上訴
    人於台灣台中地方法院檢察署八十七年偵字第一四四二九號偵查中自承：「（問
    ：你是否確定開者為被告？）當時有二個人，我沒辦法確定是否為被告，我只記
    得肇事時，他們二人牽我起來就開車走了，我記下車號ＳＴ–五五五０」等語（
    見八十七年偵字第一四四二九號偵查卷第十九頁反面）；足見上訴人並無法指認
    被上訴人為肇事者，則本件上訴人是否因被上訴人肇事造成受傷等情，即屬不能
    證明。上訴人雖堅稱其為被上訴人所駕駛之車牌號碼ＳＴ–五五五０賓士自用小
    客車所撞倒，且該自小客車係乳白色等語。惟查被上訴人所有車牌號碼ＳＴ–五
    五五０賓士自用小客車經台灣台中地方法院檢察署檢察官，於偵辦上訴人告訴被
    上訴人過失傷害案中，勘驗該車結果為：「車子右後葉子板有一摩擦痕，可見車
    身底色，並未改噴他色之痕跡」，此有勘驗記錄附於八十八年度偵續一字第一三
    號偵查卷第二十九頁為據。為求慎重起見，該署檢察官並請進口該自小客車之中
    華賓士股份有限公司鑑定，該公司鑑定結果為：「該車進口時為黑鐵灰色，該車
    引擎室、行李箱內側、開門後Ｃ柱及戶定（門檻）處均為原廠烤漆色；復據該車
    右後葉子板及後保險桿右角處之擦傷色層以觀，並無任何改色跡象」（見上開偵
    查卷第三十頁）。而該車自進口迄今所登記之車身顏色為黑灰色，並未變更過車
    身顏色，亦經該署向嘉義區監理所台南監理站查詢該車之車籍資料屬實（見上開
    偵查卷第十九頁）。被上訴人被訴過失傷害部分，因而經台灣台中地方法院檢察
    署檢察官不起訴處分，復經台灣高等法院台中分院檢察署駁回再議而確定在案。
    此均經本院調閱前揭偵查卷宗查明無訛。綜觀上開偵查卷內資料，已足確認被上
    訴人所有車牌號碼ＳＴ–五五五０賓士自用小客車，自始至終均為黑鐵灰色（黑
    灰色），並非乳白色。上訴人既堅稱撞倒伊之賓士車為乳白色，則撞倒上訴人之
    車正當理由未到場，核無民事訴訟，自非被上訴人之ＳＴ–五五五０賓士自用小
    客車甚明。是以被上訴人辯稱肇事車輛非其所有之車輛等語，自足採信。上訴人
    於警訊之初陳述：其當時左轉大墩二十街口時，突遭從機車道旁超越停車線之自
    小客車撞擊後，整個人飛起來再摔倒地上等語；則依上訴人當時突遭重撞驚恐之
    際，或有誤記車號之事，亦非無可能。而被上訴人所有車牌號碼ＳＴ–五五五０
    賓士自用小客車，自始至終均為黑鐵灰色（黑灰色），並非撞傷上訴人之乳白色
    賓士自小客車，已如上述，則上訴人聲請再勘驗被上訴人所有車牌號碼ＳＴ–五
    五五０賓士自用小客車，即無必要。
四、綜上所述，本件上訴人主張，為不足採。則其本於侵權行為之法律關係，依民法
    第一百八十四條、第一百九十三條規定，請求被上訴人賠償損害共計六十萬元及
    自起訴狀繕本送達翌日起至清償日止，按年息百分之五計算之利息，為無理由，
    不應准許，其假執行之聲請亦失所附麗，應併予駁回。原審為上訴人敗訴之判決
    ，並無不合。上訴意旨指摘原判決不當，求予廢棄改判，為無理由，應予駁回。
    又上訴人之上訴既經駁回，其假執行之聲請，即失所附麗，應一併駁回。
五、本件待證事實已臻明確，上訴人其餘陳述及舉證，於本件判決結果不生影響，無
    予逐一審究之必要，附此說明。
六、據上論結，本件上訴為無理由，依民事訴訟法第四百四十九條第一項、第四百六
    十三條、第三百八十五條第一項前段、第七十八條，判決如主文。
中      華      民      國    八十九    年    十二    月      十九      日
~B1民事第二庭審判長法  官  童有德
~B2                法  官  饒鴻鵬
~B3                法  官  翁芳靜
右為正本係照原本作成。
不得上訴。
~B                書記官  詹錫朋
中      華      民      國    八十九    年    十二     月     二十      日
                                                                        Ｈ


司法院資訊處製作；財團法人民間司法改革基金會備份。
